臺灣南投地方法院刑事判決
111年度易字第79號
公  訴  人  臺灣南投地方檢察署檢察官 
被      告  葉乙霖



上列被告因侵占案件，經檢察官提起公訴（110年度偵字第6375
號），本院判決如下：
    主    文
葉乙霖犯侵占罪，處有期徒刑肆月，如易科罰金，以新臺幣壹仟
元折算壹日。未扣案之犯罪所得破碎機壹臺沒收，於全部或一部
不能沒收或不宜執行沒收時，追徵其價額。
    犯罪事實
一、葉乙霖於民國105年間，在南投縣草屯鎮草溪路從事路邊工
    程時，向林俊富借用挖土機所使用之破碎機具1部（其上焊
    有「紳彰」二字），嗣因林俊富未向其索還，竟意圖為自己
    不法之所有，基於侵占之犯意，於106年間不詳時間，利用
    受蔡瑞程僱用至苗栗縣獅潭鄉不詳地點從事工程之機會，將
    該破碎機（連同挖土機、貨車一併以新臺幣（下同）200萬
    元之代價），在該處售與蔡瑞程，而以此方式將前揭破碎機
    侵占入己。嗣林俊富於110年7月1日在臺中市霧峰區中投公
    路某處為蔡瑞程從事工程時，發現上開破碎機上焊有「紳彰
    」二字，始悉上情。
二、案經林俊富訴由臺中市政府警察局清水分局報告臺灣南投地
    方檢察署檢察官偵查起訴。
    理    由
一、證據能力之認定：
  ㈠按被告以外之人於審判外之言詞或書面陳述，除法律有規定
    者外，不得作為證據；又被告以外之人於審判外之陳述，雖
    不符刑事訴訟法第159條之1至第159條之4之規定，而經當事
    人於審判程序同意作為證據，法院審酌該言詞陳述或書面陳
    述作成時之情況，認為適當者，亦得為證據。刑事訴訟法第
    159條第1項及第159條之5第1項分別定有明文。經查，本判
    決下列所引用被告葉乙霖以外之人於審判外之陳述，被告於
    本院準備程序表示對證據能力沒有意見，同意有證據能力（
    見本院卷第134頁），本院審酌上開證據資料作成時之情況
    ，尚無違法不當或證明力明顯過低之瑕疵，亦認為以之作為
    證據應屬適當，爰依上開規定，認前揭證據資料均有證據能
    力。
　㈡次按除法律另有規定外，實施刑事訴訟程序之公務員因違背
    法定程序取得之證據，其有無證據能力之認定，應審酌人權
    保障及公共利益之均衡維護，刑事訴訟法第158條之4定有明
    文。本案以下所引用之非供述證據，並無證據證明係實施刑
    事訴訟程序之公務員違背法定程序所取得，且經本院於審理
    時合法踐行調查程序，自應認均具有證據能力，得作為證據
    。 　
二、認定犯罪事實所憑之證據及理由：
    訊據被告固坦承有於106年間出售機具與蔡瑞程等事實不諱
    ，惟矢口否認有何侵占犯行，辯稱：我以為林俊富離開時已
    經把他自己的機器帶走，我賣的是自己的挖土機、破碎機，
    我以為賣給蔡瑞程的破碎機是我的等語。經查：
　㈠被告於105年間曾向林俊富借用挖土機及破碎機。其後於106
    年間將破碎機連同其他機具一併出售與蔡瑞程等情，為被告
    於偵查及本院審理中所坦認不諱（見警卷第3頁背面；本院
    卷第257頁），核與證人林俊富、蔡瑞程於偵查及本院審理
    中證述情節大致相符（見警卷第1頁至第2頁、第5頁至第6頁
    ），此部分事實，首堪認定。
　㈡被告雖以前詞置辯，然查，被告於準備程序中自陳：我自己
    的破碎機沒有特別用這個東西，如果有焊「紳彰」，應該不
    是我的等語（見本院卷第133頁）。再參證人林俊富於本院
    審理中證稱：警卷第9頁機具照片，這破碎機是300型日本原
    裝機型，當初我跟人家買時，還有保證書。機器上的名字，
    是原本屬於一家企業公司的名稱，他們焊的，之後這字體我
    就留著，因為機器同類型沒有暗號的話，遺失丟掉被偷沒辦
    法找回來，所以大家會爭執，因為它沒有編號，他可以說他
    的、我也可以說我的，是無法確認，比較小心的人就會去焊
    字，如果有了立號，我們會保留，不會把它弄掉等語（見本
    院卷第167頁至第172頁）。核與證人張瑞林於本院審理中證
    述：讓渡書是我跟林俊富簽的，我買了機器覺得不適合，朋
    友介紹他要買，我就賣給他，我當時賣給他一個挖土機、一
    個破碎機，破碎機300型的型號是指磅數300等語（見本院卷
    第250頁）互核相符。並有破碎機照片、讓渡證書在卷可憑
    （見警卷第9頁；本院卷第189頁）。由此可知，本案被告出
    售與蔡瑞程之破碎機，確非被告所有，而證人林俊富確有向
    證人張瑞林購買本案之破碎機，且其上焊有「紳彰」二字等
    情，應堪認定。
　㈢其次，證人林俊富又於本案審理中證稱：當初被告請我的怪
    手去幫他做一天，那天做完以後我要把怪手拖走，但是被告
    說工作上還需要，希望借他用，用完以後會還給我，因為當
    時我也在忙，就把這事情忘了，一直沒有跟被告催討，當我
    要用時，我問被告是不是有跟我借，被告說謊說沒有跟我借
    ，後來賣了好幾年，我在無意間才發現的。然後我就問蔡瑞
    程說我的東西怎麼會在你這裡，蔡瑞程說是跟被告買的，我
    就回想說當初我借給被告，被告隱藏沒有還給我。據我所知
    ，被告沒有破碎機，就是因為被告沒有破碎機才跟我借用。
    我借給他大概不到一年才想到被告沒有還，當初借給他沒有
    立據，我也不能一口咬定是他借的，他說沒有我也沒有辦法
    。我去幫蔡瑞程工作中間發現到我自己的破碎機等語（見本
    院卷第167頁至第169頁）。復參證人蔡瑞程於本院審理中證
    稱：當時我雇用被告，被告把全部的機器賣給我。我總共跟
    被告購買兩臺車子，一臺是4噸半、一臺是6噸半，還有一臺
    挖土機含破碎機及一臺剷土機，當時被告應該只有一臺破碎
    機，他來我那邊上班時，只有看到這一臺，沒有看到被告有
    其他台破碎機。林俊富說他手上購買時，就有「紳彰」在破
    碎機上等語（見本院卷第174頁至第178頁）。由上可知，被
    告當時確實別無其他破碎機可供使用。而被告向證人林俊富
    借用破碎機後，並未歸還。被告向告訴人借用破碎機使用完
    畢後本應返還，被告卻未經告訴人同意，逕自出售與他人，
    自有侵占之犯行與犯意。
　㈣又本案案發之過程係因告訴人林俊富至證人蔡瑞程處工作時
    ，發現證人蔡瑞程所使用之破碎機上焊有「紳彰」二字等情
    ，業據證人蔡瑞程、林俊富證述明確如前述。復參告訴人林
    俊富發現其所有之破碎機在證人蔡瑞程處，而與被告之對話
    內容如下：
　　告訴人：我今天沒去做、昨天他肯定說不還、要我去找你、
    你跟他談談看、還了就好、不然我會亂想。
　　被告：林董，我剛剛有跟蔡董聯絡了，他說要還給你，你看
    什麼時候去跟他拿，你再跟他聯絡，我會再買一個還給他。
    此有對話內容翻拍照片可佐（見警卷第10頁）。再參證人蔡
    瑞程於本院審理中證稱：後來林俊富來我這邊做的時候發現
    ，說破碎機是他的，是被告跟他借的。之後我有問被告，被
    告的意思是說，因為時間也已經久，不是記得很清楚，他說
    可能是跟他借的等語（見本院卷第175頁至第176頁）。由上
    可知，告訴人林俊富發現其所有之破碎機在蔡瑞程處，且告
    訴人林俊富索還遭蔡瑞程拒絕後，告訴人告知被告此情並要
    求被告向蔡瑞程商討歸還事宜，被告於第一時間即表示有向
    蔡瑞程聯繫歸還，並無隻字片語提及其所借用之破碎機業已
    歸還，或是稱其出售與蔡瑞程之破碎機為其所有。且經證人
    蔡瑞程向被告詢問，被告非但未否認該破碎機為告訴人所有
    ，反稱該破碎機可能係向告訴人借用，亦無稱其向告訴人借
    用之破碎機業已歸還。倘如被告所辯，其出售與蔡瑞程之破
    碎機為其所有，或其主觀上認為為其所有，被告經告訴人、
    證人蔡瑞程詢問時，第一時間反應自應為如此主張，顯見被
    告並無返還告訴人破碎機。又被告雖辯稱其有破碎機，並提
    出挖土機照片（見本院卷第266、268頁）。然該照片中覲見
    挖土機、破碎機之外觀，並無挖土機、破碎機之型號或有何
    可看出屬被告所有之證明，尚難憑此證明該破碎機、挖土機
    為其所有。
  ㈤綜上所述，被告為上開辯解，均屬事後卸責之詞，不足採信
    本案事證明確，被告犯行堪以認定，應依法論科。　　
三、論罪科刑：
　㈠查本案被告行為後，刑法第335條第1項雖於108年12月25日經
    總統公布修正，並自同年月27日施行，惟修正後規定係依刑
    法施行法第1條之1第2項前段規定將罰金提高30倍，亦即將
    原本之銀元1千元（經折算為新臺幣3萬元）修正為新臺幣3
    萬元，其修正結果不生有利或不利於行為人之情形，自非法
    律變更，當不生新舊法比較之問題，而應依一般法律適用原
    則，逕行適用裁判時法。
　㈡核被告所為，係犯刑法第335條第1項之侵占罪。
　㈢爰以行為人之責任為基礎，審酌被告前有不能安全駕駛案件
    之前案紀錄，此有被告前案紀錄表在卷可稽，足見被告素行
    不佳。又被告向告訴人借用本案破碎機，未返還告訴人反將
    該破碎機出售他人，侵占時間非短，且侵占標的為具有相當
    財產價值之破碎機，欠缺尊重他人財產觀念，所為實屬不該
    ；衡以被告自始否認犯行之犯後態度，且迄未將本案破碎機
    返還告訴人及始終未與告訴人達成和解或調解之犯後態度；
    並考量被告自陳高職畢業之智識程度，擔任司機，經濟狀況
    勉持，家中有被告及哥哥之生活狀況（見本院卷第258頁）
    ，暨其犯罪之目的、動機、手段及所生危害等一切情狀，量
    處如主文所示之刑，並諭知易科罰金之折算標準。　
四、沒收部分：
　　本案侵占之破碎機1臺，屬被告之犯罪所得，未扣案亦未返
    還或賠償告訴人，從而應依刑法第38條之1第1項前段、第3
    項之規定宣告沒收，於全部或一部不能沒收或不宜執行沒收
    時，追徵其價額。　　
據上論斷，應依刑事訴訟法第299條第1項前段，判決如主文。
本案經檢察官石光哲提起公訴，檢察官黃淑美、吳宣憲到庭執行
職務。
中　　華　　民　　國　　111 　年　　11　　月　　1 　　日
　　　　　　　　　刑事第四庭  審判長法　官　何玉鳳
　　　　　　　　　                  法  官  吳宗育
　　　　　　　　　                  法  官  李怡貞
以上正本與原本無異。
如不服本判決應於收受送達後20日內向本院提出上訴書狀，並應
敘述具體理由；其未敘述上訴理由者，應於上訴期間屆滿後20日
內向本院補提理由書（均須按他造當事人之人數附繕本）「切勿
逕送上級法院」。
告訴人或被害人如對於本判決不服者，應具備理由請求檢察官上
訴，其上訴期間之計算係以檢察官收受判決正本之日期為準。
                                    書記官  林鈺珣
中　　華　　民　　國　　111 　年　　11　　月　　2 　　日

附錄本案論罪科刑法條：
中華民國刑法第335條
意圖為自己或第三人不法之所有，而侵占自己持有他人之物者，
處5年以下有期徒刑、拘役或科或併科3萬元以下罰金。
前項之未遂犯罰之。